【裁判字號】    92,上更(一),659
【裁判日期】    921223
【裁判案由】    毒品危害防制條例
【裁判全文】
臺灣高等法院刑事判決                        九十二年度上更(一)字第六五九號
    上  訴  人
    即  被  告    甲○○
    選任辯護人    洪大明律師
右上訴人即被告因違反毒品危害防制條例案件，不服臺灣新竹地方法院八十八年度訴
字第四八０號，中華民國八十九年六月九日第一審判決（起訴案號：臺灣新竹地方法
院檢察署八十八年度偵字第三四０四號）提起上訴，經判決後，由最高法院第一次發
回更審，本院判決如左：
    主  文
原判決撤銷。
甲○○連續販賣第二級毒品，處有期徒刑柒年陸月。
未扣案之0000000000號行動電話壹支，沒收；新臺幣萬玖仟元沒收之，
如全部或一部不能沒收時，以其財產抵償之。
    事  實
一、甲○○綽號「小劉」，前於民國（下同）八十一年間，因煙毒罪，經本院判處有
    期徒刑三年四月確定，於假釋交付保護管束後，又於八十四年、八十五年間均因
    違反麻醉藥品管理條例罪，經本院各判處有期徒刑四月、六月確定，前案之假釋
    經撤銷後與後案接續執行，於八十六年十一月二十五日假釋出獄交付保護管束，
    至八十八年一月三日保護管束期滿未經撤銷視為執行完畢（不構成累犯），猶不
    知悔改，竟基於營利之概括犯意，連續：（一）自八十七年五月間某日起至八十
    八年一月二十九日（起訴書記載為八十七年年底）止，由吳上誌撥打甲○○之0
    000000000號行動電話與甲○○聯絡，約定在新竹地區之交貨地點及購
    買數量，甲○○均以一小包新臺幣（下同）一千元（起訴書記載為一千元至二千
    元不等）之代價，販賣第二級毒品安非他命予吳上誌，合計販賣十八次（起訴書
    記載為數十次）；（二）又於八十七年十二月底及八十八年一月初（起訴書記載
    為自八十七年五月間起至八十七年年底），由任燕琴、蘇紹龍二人共同以上述行
    動電話與甲○○聯絡，約明在新竹縣竹東鎮○○道路路旁或竹東中山國小等處，
    販賣第二級毒品安非他命予蘇紹龍、任燕琴二次（分別為八十七年十二月底三千
    元一次、八十八年一月初二千元一次）；（三）再自任燕琴、蘇紹龍二人第一次
    被查獲（八十八年一月三十日）起至第二次被查獲（八十八年五、六月）間止，
    由蘇紹龍、任燕琴亦共同以上述行動電話與甲○○聯絡，經甲○○販賣第二級毒
    品安非他命予任燕琴、蘇紹龍二人，分別為二千元四次、三千元一次、五千元一
    次，取貨之地點有二次在朝陽路八十巷十九號附近路邊、四次在快速道路旁（任
    燕琴與蘇紹龍一起買二次，任燕琴單獨買二次）。嗣於八十八年一月三十日，經
    警在新竹縣竹東鎮○○路○段二六０巷二八弄十五號蘇紹龍住處，查獲安非他命
    施用器具一組，另在新竹縣竹東鎮○○路○段二五八號吳上誌住處，查獲安非他
    命（毛重一公克）、施用毒品器具一組及玻璃球三支等物，始由其等供出上情。
二、案經新竹縣警察局橫山分局報請臺灣新竹地方法院檢察署檢察官偵查起訴。
    理  由
一、訊據被告甲○○，固坦認有與吳上誌、蘇紹龍、任燕琴等人共同出資購買第二級
    毒品安非他命，且聯絡之方式、購買之地點均與上開證人所陳相同，惟矢口否認
    有販賣安非他命圖利之犯行，辯稱：其與吳上誌等人共同出資向綽號「殺豬」者
    購買安非他命，其並未販賣獲利云云。
二、經查：
（一）關於被告販賣第二級毒品安非他命予吳上誌部分：業據證人吳上誌於警詢、偵
      查中、原審及本院上訴審調查時先後證稱：「安非他命是向一位竹東之男子甲
      ○○購得，每次均以一千元購買一小包，量多少我不知道，從八十七年五月左
      右起，均只跟甲○○購買，大約共購買十幾次（平均每月購買一至二次），最
      後一次是八十八年一月二十九日晚上二十時左右，先撥甲○○0000000
      000號之行動電話，相約在新竹交貨。經指認口卡上之甲○○即是販賣安非
      他命給我之人」（偵查卷第五頁反面至第六頁反面）、「（警詢中陳述）實在
      ，查獲當時有吸毒，我吸的安非他命是向甲○○買的，我一直認識他，我買了
      數十次，每次一千元買一小包，交貨地點不一定。我們都以電話聯絡，地點也
      不一樣，量也不一定，要看交情，他在我觀察勒戒出來後有來找我，並說我過
      得不好，你們也不要想過好」（偵查卷第二七頁反面至第二八頁）、「有買過
      很多次，我打大哥大給他，約定地點後，我開車出去，地點都在竹東地區，我
      們碰面後，我拿錢給他，他便將安給我」（原審卷第二五頁）、「八十六年間
      認識甲○○，認識二、三年，我要（安非他命）就打電話跟甲○○拿，他再跟
      別人調貨，八十六、八十七年間有拿貨，打大哥大給他，講明要的貨，每一次
      均買一千元，幾乎每一次都在甲○○車上給我，或他上我的車交給我的，有二
      十幾次」等語（本院上訴審卷第四七頁反面至第四八頁）。雖證人吳上誌所述
      向被告購買安非他命之次數，或係因時間久遠，或係因記憶模糊，而有不同，
      且其購買安非他命之數量亦未明，然關於每次以一千元購買一小包安非他命之
      陳述，則前後一致，堪徵被告確有販賣安非他命予吳上誌。至於被告販賣安非
      他命予吳上誌之次數，依證人吳上誌於警局初詢時所證其自八十七年五月起至
      八十八年一月二十九日止（期間約九個月）向甲○○購買安非他命，平均每個
      月購買「一至二次」、共「數十次」及本院上訴審「二十幾次」之陳述以觀，
      其次數應在十次以上、二十次以下，且因被告否認販賣毒品，則販賣之次數，
      並無法由其他相關事證查明，爰依罪疑唯輕原則，認定被告販賣安非他命予吳
      上誌之次數為十八次（每月二次，共九月）。
（二）關於被告販賣第二級毒品安非他命予任燕琴及蘇紹龍部分：
  １、證人任燕琴於警詢、偵查中、原審及本院上訴審調查時，分別證稱：「我與蘇
      紹龍是向他（綽號『小劉』之甲○○）購買的沒有錯，購買約四到五次左右，
      大約是在八十七年十月份開始，地點大都在竹東鎮○○道路旁，他開車來將安
      非他命丟給我們，我們也將錢拿給他，一次交易約一千至二千元左右不一定」
      （偵查卷第三頁反面至第四頁）、「那時我有吸安非他命，那時我安非他命向
      小劉買，直到警方拿他口卡給我指認，我才知道是甲○○，我一共向他買了二
      、三次，交貨地點在路邊，我打0000000000號行動電話給他，我一
      次買一千元至二千元不等」（偵查卷第二七頁反面）、「我起先不認識甲○○
      ，只知他叫『小劉』，一直到派出所認口卡，才知道平時賣安非他命給我的『
      小劉』即是甲○○。我有跟甲○○買過安非他命，買了五、六次之多，被查獲
      前二、三個月就有跟他買，我用電話和他聯絡，約好地點，是不固定地點，我
      在路邊站著，他開車過來，將安非他命丟給我，我將錢給他，我每次都買二千
      元左右，但他拿多少給我，不清楚」（原審卷第二三頁及反面）、「確實有向
      甲○○買安非他命，二千、三千等，重量不知。均是一手交錢一手交貨，沒有
      先拿錢過。都是和蘇紹龍一起去買，蘇紹龍去拿時我都知道。我不知蘇紹龍為
      何會那樣說，都是一手交錢一手拿貨，我跟甲○○不熟，甲○○是蘇紹龍的同
      學的兄弟，我不知甲○○有無賺錢，也沒向別人拿過貨」（原審卷第五六頁及
      反面）、「甲○○的弟弟（應指甲○○之兄彭訓儉）與蘇紹龍是同學，蘇紹龍
      經由甲○○的弟弟（應為其兄）得知甲○○的大哥大電話，．．．在八十八年
      我第二次被查獲前一個禮拜買的，我單獨打行動電話給他，買三千元，約在竹
      東鎮○○道路路旁交貨，在下午五點左右，我買回來再告訴蘇紹龍，這是最後
      一次，第一次被查獲（八十八年一月三十日）前也有向甲○○購買安非他命六
      次到八次，我拿貨的時候是買二千元到三千元，蘇紹龍拿貨的時候也大約這樣
      的價錢，最多到五千元，拿貨的時間大約在傍晚五點左右，有時候在早上九、
      十點的時候拿貨（記得有二次），拿貨的地點在快速道路旁或竹東中山國小；
      第一次八十八年一月三十日被查獲到第二次八十八年五、六月被查獲有買了六
      次，都是二千元到三千元，地點有二次約在我家朝陽路八十巷十九號附近路邊
      ，有二次都是我去，一次買二千，一次買三千，時間都是下午五點左右，其他
      四次與蘇紹龍買過二次，我單獨買二次，快速道路購買金額二千元到三千元，
      一起去拿貨次數有二、三次。買安非他命的錢大多是我與蘇紹龍一起出的，蘇
      紹龍單獨出錢的有一次，沒有與蘇紹龍、甲○○合資購買安非他命」等語（本
      院上訴審卷第四六頁至第四七頁、第七一頁至第七二頁）。
  ２、證人蘇紹龍於警詢、偵查中、原審及本院上訴審調查時，分別證稱：「安非他
      命是綽號『小劉』之男子甲○○賣給我的，每次一千元至二千元不等，購得一
      小包量多少我不知道，共購得五次左右。我每次都跟我朋友任燕琴一起，先以
      甲○○0000000000號之行動電話與甲○○聯絡，並約好交易時、地
      而購得。．．．我打0000000000號電話向他聯絡，我在八十七年年
      底向他買了二、三次，也是以電話聯絡交貨地點，一次一千元或二千元」（偵
      查卷第八頁、第二八頁）、「買了五、六次，大部分是我們一起去，只有一次
      我自己去，約好地點後，他開車來，我們交錢給他，他便拿安給我們。有看過
      甲○○，我們交易時，他車窗有搖下來。我們本來叫他『小劉』，被抓後，警
      察拿口卡給我看後，才確定是他，而在檢察官偵訊時，也確認是甲○○沒錯。
      ．．．是在場的甲○○賣給我的，買了幾次，一次買一、二千元。之前只見過
      一次面，警察調口卡時，原本不是很清楚，但今天現場當場指認，確認是他沒
      有錯。我只跟被告買過安，且我被抓到當天只跟被告買。．．．我有時會先拿
      錢給甲○○，再拿貨，有拿二、三次。我和甲○○不熟，甲○○應該沒賺我的
      錢，重量和吸的次數和別人拿的差不多」（原審卷第二四頁及反面、第四四頁
      至第四五頁、第五六頁反面至第五七頁）、「有向甲○○買過安非他命，第一
      次被查獲前向被告買了二次，二次都在竹東快速道路終點站交貨，二次都在中
      午十二點左右交貨，一次在八十七年十二月底買三千元、一次在八十八年一月
      初買二千元，任燕琴都知道，但他沒有去，錢是我出的；第一次被查獲（八十
      八年一月三十日）至第二次被查獲（八十八年五、六月）間有買過六次，每次
      買至少二千元以上至五千元，有時是任燕琴、有時由我打大哥大給甲○○，由
      我出錢給任燕琴買，任燕琴如果向甲○○買安非他命，我都知道，購買金額二
      千元四次、三千元一次、五千元一次，有時在快速道路終點站交貨有三次，有
      時在竹東中山國小交貨也有三次，我去取貨的有二次，任燕琴去取貨的有二次
      ，我們二人一起去取貨的有二次，交貨的時間有二次是在下午三點左右，四次
      是在中午，沒有與甲○○合資購買安非他命」（本院上訴審卷第四七頁及反面
      、第六八頁至第六九頁）。
  ３、衡諸證人任燕琴、蘇紹龍二人前開證詞，可徵：
（１）、八十八年一月三十日證人任燕琴、蘇紹龍二人第一次被查獲前，被告甲○○
        確曾販賣安非他命予任燕琴、蘇紹龍二人，價錢為三千元一次（八十七年十
        二月底）、二千元一次（八十八年一月初），取貨之地點在快速道路旁或竹
        東中山國小。
（２）、證人任燕琴、蘇紹龍二人第一次被查獲（八十八年一月三十日）至第二次被
        查獲（八十八年五、六月）間，被告甲○○確曾販賣安非他命予任燕琴、蘇
        紹龍二人，價錢為二千元四次、三千元一次、五千元一次，取貨之地點有二
        次在朝陽路八十巷十九號附近路邊、四次在快速道路旁（任燕琴與蘇紹龍一
        起買二次，任燕琴單獨買二次），均堪確認。至於證人任燕琴雖於本院上訴
        審調查中證稱：第一次被查獲前有向甲○○購買安非他命六次到八次，價格
        約二千元至三千元，最多至五千元云云，與同日之證詞不符，惟參酌證人蘇
        紹龍明確證稱：「第一次被查獲前向被告買了二次，一次在八十七年十二月
        底買三千元、一次在八十八年一月初買二千元」、「第一次被查獲至第二次
        被查獲間有買過六次，購買金額二千元四次、三千元一次、五千元一次」等
        語，益徵於彼等第一次遭查獲前，並未曾以五千元購買安非他命之情事。證
        人任燕琴上開證詞顯係誤將第一次被查獲前之二次，與第一次被查獲至第二
        次被查獲間之六次併計，始誤陳為六次到八次所致，尚無礙於前開事實之認
        定。抑且證人任燕琴、蘇紹龍於偵查中固曾指稱每次以一千元向被告購買安
        非他命，惟嗣即堅稱係以二千元、三千元及五千元之價格向被告購入，並肯
        定各價格及購買之次數，應以證人前開明確之證述與事實較相符，而堪採信
        。
（三）揆諸證人吳上誌、任燕琴、蘇紹龍等三人自始均堅稱：向被告購買安非他命時
      ，均係相約於路邊，由被告甲○○駕車至約定地點，甲○○均坐於車內即將安
      非他交予證人，銀貨兩訖，且係因被告有取得安非他命之管道，始向被告購買
      等語，顯見證人吳上誌等三人均係向被告購買安非他命，而非共同出資購買甚
      明。至證人吳上誌、蘇紹龍二人於原審調查時，經聽聞被告之上開辯詞後，雖
      改稱：有時係先交付被告金錢後再取安非命、被告應未賺取差價等詞，然證人
      吳上誌、蘇紹龍既均陳明未曾向他人購買安非他命，且亦不知買得安非他命之
      重量，顯無從比較所購買安非他命價格之高低，比較被告有無買賤賣貴而賺取
      差價，彼等所為證言顯係出於臆測，無非事後迴護被告之詞，委無足採。
（四）至於被告甲○○自始即否認有販賣第二級毒品安非他命，致本院無從得知其購
      入安非他命之確實價格，與販出之價格為比較被告是否獲有利得，惟販賣安非
      他命係屬違法行為，非可公然為之，不論是瓶裝或紙包之安非他命，均可任意
      分裝增減其數量，而每次買賣之價量，亦隨時依雙方關係之深淺、當時之資力
      、需求程度及對行情之認知等因素，機動性調整，販賣之利得，誠非固定，再
      參諸安非他命物稀價昂，且為政府嚴予取締之毒品，況被告與證人蘇紹龍、任
      燕琴均不相熟，甚且其二人尚不知被告之真實姓名，而以「小劉」相稱，迄在
      警局指認口卡後始知被告之姓名，有警詢筆錄可按，被告與吳上誌亦不熟稔等
      情，並據被告及證人吳上誌、任燕琴、蘇紹龍陳明在卷，其等彼此之間並非親
      故知友，苟無利得，被告豈有甘冒重刑，而以原價買賣安他命之理。被告販入
      安非他命之價格，必較所販出之價格低廉，而有從中賺取差價牟利之營利意圖
      ，已昭然若揭。證人蘇紹龍或於原審調查時證稱被告應未賺取差額款項云云 (
      原審卷第二四頁及反面、第四四頁至第四五頁、第五六頁反面至第五七頁），
      亦僅係證人個人臆測之詞，殊難資為對被告有利認定之依據。此外，復有經警
      在吳上誌及蘇紹龍住處查獲之安非他命（毛重一公克）、施用毒品器具二組及
      玻璃球三支等扣案足證；而扣案之安非他命經送鑑定結果，亦有安非他命陽性
      反應。本件事證已臻明確，被告之犯行洵堪認定，至被告聲請再度傳訊證人吳
      上誌、任燕琴、蘇紹龍等三人，本院認無必要，併予敘明。
三、按安非他命為毒品危害防制條例第二條第二項第二款所規定之第二級毒品，核被
    告販賣安非他命予證人任燕琴、蘇紹龍、吳上誌之所為，係犯毒品危害防制條例
    第四條第二項之販賣第二級毒品罪。被告先後多次販賣安非他命之犯行，時間緊
    接，手法相同，所犯又係構成要件相同之罪，顯係出於概括之犯意反覆而為，應
    依刑法第五十六條連續犯之規定論以一罪，並就法定刑為有期徒刑部分，依法加
    重其刑，無期徒刑部分，依法則不得加重。被告販賣安非他命前後，持有安非他
    命之行為，應為販賣安非他命之行為吸收，不另論罪。被告自八十八年初至八十
    八年一月二十九日止，連續多次販賣安非他命予吳上誌，及自八十八年一月初至
    同年五、六月間，連續多次販賣安非他命予任燕琴、蘇紹龍之犯行，雖未據公訴
    人提起公訴，惟既與起訴部分有連續犯之裁判上一罪關係，本院自得併予審理。
    至起訴書記載被告販賣安非他命予吳上誌之次數係數十次，販賣安非他命予任燕
    琴、蘇紹龍之次數係二、三次，既經本院認定如上，不符部分，即不另為無罪之
    諭知。又被告前於八十一年間，因煙毒罪，經本院判處有期徒刑三年四月確定，
    於假釋交付保護管束後，又於八十四年、八十五年間均因違反麻醉藥品管理條例
    罪，經本院各判處有期徒刑四月、六月確定，前案之假釋經撤銷後與後案接續執
    行，於八十六年十一月二十五日假釋出獄交付保護管束，至八十八年一月三日保
    護管束期滿未經撤銷滿視為執行完畢（不構成累犯）之事實，有本院被告全國前
    案紀錄表在卷可憑。
四、原審對被告予以論罪、科刑，固非無見；惟查：（一）被告販賣安非他命予任燕
    琴、蘇紹龍二人之時間，應係自八十七年十二月底起至八十八年五、六月間止，
    原判決認定被告販賣安非他命予任燕琴、蘇紹龍二人之時間係自八十七年十月間
    某日起至八十七年十二月下旬止，尚有錯誤；（二）於八十八年一月三十日證人
    任燕琴、蘇紹龍二人第一次被查獲前，被告甲○○確曾販賣安非他命予任燕琴、
    蘇紹龍二人，價錢為三千元一次（八十七年十二月底）、二千元一次（八十八年
    一月初），取貨之地點在快速道路旁或竹東中山國小；而於證人任燕琴、蘇紹龍
    二人第一次被查獲（八十八年一月三十日）至第二次被查獲（八十八年五、六月
    ）間，被告甲○○確曾販賣安非他命予任燕琴、蘇紹龍二人，價錢為二千元四次
    、三千元一次、五千元一次，取貨之地點有二次在朝陽路八十巷十九號附近路邊
    、四次在快速道路旁（任燕琴與蘇紹龍一起買二次，任燕琴單獨買二次），原判
    決認定被告於證人任燕琴、蘇紹龍二人第一次被查獲前，約販賣安非他命予任燕
    琴、蘇紹龍二人五次，與事實顯有未符；（三）原判決既認定被告有販賣第二級
    毒品之犯行，卻未諭知將被告所得財物沒收，如全部或一部不能沒收時，以其財
    產抵償之；（四）證人吳上誌、任燕琴及蘇紹龍等人均係撥打被告之00000
    00000號行動電話與被告聯絡購買毒品之事宜，則該行動電話應係被告所有
    供販賣毒品所用之物，原判決未予宣告沒收；（五）無期徒刑不得加重，為刑法
    第六十五條第一項所明定。被告所犯販賣第二級毒品罪之法定本刑為無期徒刑或
    七年以上有期徒刑，原判決於依連續犯之規定加重其刑時，未將無期徒刑部分除
    外，併予加重，均有違誤。被告提起上訴意旨仍執陳詞，空言否認犯罪，雖無足
    取，然原判決既有如上之可議之處，即屬無可維持，應由本院予以撤銷改判。爰
    審酌毒品戕害國民身心，被告不顧法令禁止，仍然販賣他人施用，及其品行、販
    賣毒品所用之手段、次數，暨犯後態度等一切情狀，量處如主文第二項所示之刑
    。
五、未扣案之0000000000號行動電話一支，乃被告供販賣安非他命所用之
    物，且經被告陳明為其所有（原審卷第三六頁），應依毒品危害防制條例第十九
    條第一項之規定，宣告沒收。另未扣案被告因販賣安非他命所得之三萬九千元（
    一千元十八次、三千元二次、二千元五次、五千元一次），應依毒品危害防制條
    例第十九條第一項規定，諭知沒收之，如全部或一部不能沒收時，以其財產抵償
    之。至蘇紹龍為警查扣之安非他命施用器具一組，及吳上誌為警查扣之安非他命
    （毛重一公克）、施用毒品器具一組、玻璃球三支，與本件被告之犯罪無關，爰
    不為沒收銷燬及沒收之諭知，併予敘明。
據上論斷，應依刑事訴訟法第三百六十九條第一項前段、第三百六十四條、第二百九
十九條第一項前段，毒品危害防制條例第四條第二項、第十九條第一項，刑法第十一
條前段、第五十六條，判決如主文。
本案經檢察官李良忠到庭執行職務
中      華      民      國    九十二    年     十二     月    二十三    日
                              臺灣高等法院刑事第六庭
                                  審判長法  官  陳  春  秋
                                        法  官  洪  英  花
                                        法  官  王  麗  莉
右正本證明與原本無異。
如不服本判決，應於收受送達後十日內向本院提出上訴書狀，其未敘述上訴之理由者
並得於提起上訴後十日內向本院補提理由書（均須按他造當事人之人數附繕本）。
                                        書記官  蘇  秋  
中      華      民      國    九十二    年     十二     月    二十九    日
附錄：本案論罪科刑法條全文
毒品危害防制條例第四條第二項：
製造、運輸、販賣第二級毒品者，處無期徒刑或七年以上有期徒刑，得併科新臺幣七
百萬元以下罰金。


司法院資訊處製作；財團法人民間司法改革基金會備份。
